【裁判字號】    90,交上易,201
【裁判日期】    900809
【裁判案由】    過失傷害
【裁判全文】
臺灣高等法院刑事判決                            九十年度交上易字第二一號
     上  訴  人
     即  被  告  丙○○
    選任辯護人  羅美隆
右上訴人因過失傷害案件，不服臺灣士林地方法院八十九年度交訴字第六一號，中華
民國九十年四月十二日第一審判決（起訴案號：臺灣士林地方法院檢察署八十九年度
偵字第九四四一號）提起上訴，本院判決如左：
    主  文
原判決關於業務過失傷害部分撤銷。
丙○○被訴業務上過失傷害部分無罪。
    理  由
一、公訴意旨略以：被告丙○○係營業小客車司機，為從事駕駛業務之人，於民國八
    十九年八月四日下午三時二十分許，駕駛車牌號碼Ｌ八─九Ｏ九號營業小客車，
    行經台北市○○區○○路、敦煌路口時，不慎撞及由乙○○騎乘車牌號碼ＡＧＥ
    ─八一二號機車，使乙○○倒地而受有右肩擦傷三乘二平方公分擦傷、右膝二乘
    二平方公分擦傷、右手臂一乘一及Ｏ點五乘Ｏ點五平方公分等傷害，因認被告涉
    犯刑法第二百八十四條第二項前段業務過失傷害罪嫌等語。
二、按犯罪事實，應依證據認定之，無證據不得推定其犯罪事實，又不能證明被告犯
    罪者，應為無罪之判決，刑事訴訟法第一百五十四條及第三百零一條第一項分別
    定有明文。又事實之認定，應憑證據，如未能發現相當證據，或證據不足以證明
    ，自不能以推測或擬制之方法，以為裁判基礎，且認定不利於被告之事實，需依
    積極證據，苟積極證據不足為不利於被告事實之認定時，即應為有利於被告之認
    定，更不必有何有利之證據；次按認定犯罪事實應依證據，為刑事訴訟法所明定
    ，故被告否認犯罪事實所持之辯解，縱屬不能成立，仍非有積極證據足以證明其
    犯罪行為，不能遽為有罪之認定，最高法院分別著有四十年台上字第八六號、三
    十年上字第八一六號及三十年上字第一八三一號判例足資參照。查公訴人據以認
    定被告涉犯業務過失傷害罪嫌，無非係以告訴人乙○○之指述及證人丁○○、陳
    建伸二人之證詞，並有告訴人受傷之診斷證明書、道路交通事故調查報告表、談
    話紀錄表、補充資料表、被告駕駛上開車輛擦痕之照片、車牌號碼Ｌ八─九Ｏ九
    號營業小客車車籍作業系統資料等，為其主要論據。訊據被告丙○○矢口否認有
    何公訴人指訴之犯行，並辯稱當天伊兩點多就駕車回家，伊有每天固定於下午三
    點多去爬山之習慣，不可能又於下午三點多駕車行經台北市○○區○○路、敦煌
    路口之肇事地點而與告訴人所騎乘之機車發生擦撞，是證人丁○○、陳建伸看錯
    車牌號碼云云。
三、查告訴人乙○○以其於右揭時地遭一營業小客車自後撞及其騎乘之機車，使之倒
    地受有右肩擦傷三×二平方公分擦傷、右膝二×二平方公分擦傷及右手臂一×一
    及０．五×０．五平方公分擦傷等傷害，並據提出診斷證明書乙紙及車輛照片四
    幀附卷為證，告訴人且於警員甲○○及鄭玉謙前來現場處理時即向警表明係遭車
    號Ｌ八－九０九號計程車撞及，亦據證人甲○○於本院調查時證述在卷，且有道
    路交通事故調查報告表、交通事故談話紀錄表及補充資料表各一件在卷可稽，而
    證人丁○○及陳建伸於警訊及原審法院審理時固亦指述乙○○騎乘之機車於右開
    時地係遭車號Ｌ八－九Ｏ九號計程車撞倒等語在卷，惟據告訴人乙○○於原審法
    院審理時及本院調查時供稱伊騎乘機車後載丁○○，被計程車從側面撞過來，伊
    被撞到倒地後，身體很痛，計程車司機下車說他沒有錯就走了，但伊沒有看到計
    程車的車號、特徵及看清楚司機長像，是丁○○告訴伊計程車的車號，伊再告訴
    問伊筆錄的警員云云，是被告騎乘之機車，雖據其供述係被一計程車撞及，惟告
    訴人並未確實看清該計程車之車號及駕駛者之面貌等，依其所述乃係經由丁○○
    獲知該肇事計程車之車號，然查依證人丁○○於警訊時供證該計程車肇事後往前
    開約三十公尺後停下來，司機有下車察看自己的車子，並說：「我沒有撞你們，
    是你們自己跌倒的」，之後就離開等語，嗣於原審法院審理時證稱計程車撞到伊
    被載之乙○○騎乘之機車後有停下來，距離約二十公尺，司機有下來，但沒有說
    什麼就走了，伊對該司機沒有看得很清楚云云，證人丁○○於警訊及原審法院審
    理時固均證稱有看到該肇事計程車車號為Ｌ八－九Ｏ九號云云，惟查證人丁○○
    當時既能聽到肇事司機下車時所說之話，足見證人丁○○當時距離該計程車司機
    不遠，證人丁○○既能清楚地看到距離其二、三十公尺之車牌號碼，又豈能對該
    計程車司機之面貌、體型等毫無印象之理，而查證人丁○○於八十九年八月十九
    日警局初訊時即當場指認被告丙○○非當日之肇事者，嗣證人丁○○於八十九年
    八月二十九日雖又自行前往警局指述丙○○確係當天肇事之司機，惟查證人丁○○既於被告同時在場之際，且距本件車禍發生較近之時，當場指認被告並非當日
    之肇事者，其於事隔十日後在被告未在場之情況，竟自行向警指述被告係當日之
    肇事者，衡情，證人丁○○上揭先後之指述，自應以距車禍發生較近，且被告當
    時在場所為之指認，較為可採，證人丁○○顯係於八十九年八月十九日警訊時獲
    知被告係該車號Ｌ八－九Ｏ九號營業小客車之駕駛人，惟因其主觀上認定車號Ｌ
    八－九Ｏ九號營業小客車係當日肇事車輛，因而明知已當面指認被告非肇事者，
    致事後復自行向警指述駕駛車號Ｌ八－九Ｏ九號營業小客車之被告係肇事者，殊
    非可採，此告訴人於本院調查時亦供稱當時下車之計程車司機不是現在庭之被告
    ，當時該計程車司機的外型比現在庭的被告還矮瘦云云，是證人丁○○既未能指
    認被告即係當日肇事車輛之司機，被告所辯丁○○有可能看錯車號云云，尚非無
    據。至證人陳建伸於警訊及原審法院審理時固亦供證當天肇事車輛之車號為Ｌ八
    －九Ｏ九號云云，證人陳建伸並於警訊時，經警提示被告之駕駛執照影本時指認
    被告即是該Ｌ八－九Ｏ九號之駕駛人，然查證人陳建伸於原審法院審理時供證當
    時伊距離計程車停下來之處有四、五十公尺云云，且證人陳建伸當時忙於察看倒
    地之乙○○及丁○○之傷勢，其是否能確切看清該肇事計程車之車牌號碼，非無
    可疑。另依證人陳建伸於原審法院審理時證稱伊走到肇事地點，但當時只注意到
    伊同學（即乙○○、丁○○），是有看到司機，惟沒有看清楚司機的長像云云。
    就此證人陳建伸又憑何指認被告即係當時肇事車輛之駕駛者，是依證人陳建伸之
    指述，亦未能據以認定被告駕駛之車號Ｌ八－九Ｏ九號營業小客車確有於右揭時
    地撞及告訴人乙○○騎乘之機車肇事。綜上所述，被告所供當日下午三點多，伊
    已前往爬山，不可能駕車經過肇事地點云云，並舉證人邱錦鐘、黃寶珠、洪月照
    三人到場就已逾半年之事為證，以資其不在場之證明，茲審酌該等證人之證詞容
    有違經驗法則，非可盡信，惟被告始終否認有於右揭時地駕車肇事，而被告所有
    之上揭營業小客車駕駛營業已久，車身上縱有些擦痕，亦非即可認係擦撞告訴人
    之機車所致，是本件並查無何積極證據足資證明被告所有駕駛之上揭營業小客車
    確有於右揭時地撞及告訴人騎乘之機車肇事，被告所辯並無過失傷害犯行云云，
    應堪採信，自難令負業務過失傷害罪責。原審未詳加調查審酌，適予論罪科刑，
    自有未洽，被告上訴意旨指摘原判決此部分判決不當，非無理由，則原判決關於
    業務上過失傷害部分既有可議，自應由本院予以撤銷，改判此部分無罪。
據上論斷，應依刑事訴訟法第三百六十九條第一項前段、第三百六十四條、第三百零
一條第一項，判決如主文。
本案經檢察官林炳雄到庭執行職務。
中    華    民    國      九十    年       八       月        九        日
                            臺灣高等法院刑事第三庭
                                審判長法  官    張  連  財
                                      法  官    李  英  勇
                                      法  官    張  傳  栗
右正本證明與原本無異。
不得上訴。
                                      書記官    王  秀  雲
中    華    民    國      九十    年        八      月        十        日


司法院資訊處製作；財團法人民間司法改革基金會備份。
